【裁判字號】    95,重訴,155
【裁判日期】    950928
【裁判案由】    土地所有權移轉登記
【裁判全文】
臺灣板橋地方法院民事判決             95年度重訴字第155號
原      告  丁○○
訴訟代理人  何岳儒律師
原???告  丙○○
            乙○○○
被      告  甲○○
訴訟代理人  阮祺祥律師
上列當事人間請求土地所有權移轉登記事件，本院判決如下：
    主  文
原告之訴及假執行之聲請均駁回。
訴訟費用由原告連帶負擔。
    理?由
壹、程序上之理由：
    原告丁○○於95年1 月5 日提起本件訴訟，請求被告應將坐
    落於台北縣新莊市○○段頭前小段781-5 地號中之992 平方
    公尺（即三百坪）土地給付並移轉登記予原告所有。並於95
    年5 月29日審理時陳明其訴之聲明係請求移轉系爭土地中不
    限相鄰部分之特定三百坪的完整所有權，而不是請求移轉應
    有部分，經本院於95年8 月21日審理時闡明其訴之聲明不明
    確，及被告答辯稱本件訴訟當事人不適格後，原告於95 年9
    月13日提出之民事追加暨理由（三）狀，追加丙○○及乙○○○為原告，並為訴之聲明更正及當事人追加，將訴之聲明
    更正為：「被告應將坐落於台北縣新莊市○○段頭前小段
    781- 5地號（因分割增加781-37地號）應有部分中之
    399/2000（即992 平方公尺，亦即300 坪）給付並移轉登記
    予原告丁○○、丙○○及乙○○○共有。」，雖被告具狀稱
    本件原告為訴之追加係意圖拖延訴訟不予同意並非無據，然
    本件訴訟標的對於訴外人王塗水之繼承人即原告三人既必須
    合一確定，追加原非當事人之丙○○及乙○○○為原告，尚
    符民事訴訟法第255 條第1 項第5 款規定，仍應予准許，合
    先敘明。
貳、實體上之理由：
一、按原告之訴，依其所訴之事實，在法律上顯無理由者，法院
    得不經言詞辯論，逕以判決駁回之，民事訴訟法第249 條第
    2項定有明文。次按民事訴訟法第249 條第2 項所謂原告之
??訴，依其訴之事實，在法律上顯無理由者，係指依原告於訴
    狀內記載之事實觀之，在法律上顯然不能獲得勝訴之判決者
    而言，有最高法院62年台上字第845 號判例意旨可參。
二、原告主張：外人王進財生前於民國71年2 月5 日簽訂「協議
    書及讓渡書」，同意其所有坐落臺北縣新莊市○○段頭前小
    段781-5 地號（後分割出781-37地號）土地中之600 坪，於
    將來分割時歸原告之父王塗水所有，未移轉前同意設定抵押
    為擔保，後王進財於73年3 月9 日，死亡，其繼承人即被告
    甲○○及訴外人王金錠於辦畢繼承登記後已分別設定抵押權
??予王塗水，王金錠並已履行移轉300 坪土地之義務，惟被告
??甲○○自得移轉時起迄今遲不履行。因上開「協議書及讓渡
??書」第3 條及第?條約定，係以系爭土地原為農業區用地，
??於將來變更非屬農業區土地或相關法令變更得為移轉登記時
    為停止條件，並無民法第246 條第1 項本文之契約無效問題
    ，且基於該契約之移轉登記請求權之消滅時效應自85年7 月
    25日法令變更致得為移轉之停止條件成就時起算，並未罹於
    時效消滅。至原告之父王塗水所提請求所有權移轉登記前案
    雖敗訴確定（臺灣高等法院80年上字第1665號、最高法院81
    年台上字第1575號民事判決）之既判力並不及於該案辯論終
    結後之法令及情事變更，原告所承受之請求分割共有物訴訟
    前案（鈞院93年重訴字第165 號、臺灣高等法院94年重上字
    第198 號、最高法院94年台上字第2158號）則未經實體審認
    ，亦不生一事不再理或爭點效、遮效之問題。另台北縣政府
    95年6 月15日北府地區字第0950450096號函，雖禁止系爭土
    地移轉、分割、設定負擔、建築改良物之新建、改建或重建
    及採取土石或變更地形（禁止期間：自民國95年6 月16日起
    至95年12月15日止計6 個月）。然該土地重劃之禁止命令絕
    非永久性質，故被告之抗辯亦不足採。原告丁○○外，丙○○、乙○○○為93年8 月2日 死亡之王塗水之繼承人，均於
    95年6 月13日辦妥繼承登記，自得請求被告履行其繼承王進
    財就系爭土地中另300 坪之移轉義務。爰依民事訴訟法第56
    條及第25 5條第1 項第5 款追加丙○○、乙○○○二人為原
    告，以上開「協議書及讓渡書」第3 條及第?條之土地登記
    移轉請求權為訴訟標的，並更正訴之聲明為：被告應將坐落
    於台北縣新莊市○○段頭前小段781- 5地號（因分割增加
    781-37地號）應有部分中之399/2000（即992 平方公尺，亦
    即300 坪）給付並移轉登記予原告丁○○、丙○○及乙○○○共有。並願供擔保請准宣告假執行。
三、被告則以：系爭協議書及讓渡書，非王進財所立，內容所載
    亦與事實不符，被告否認其形式及實質上之真正。且系爭土
    地於71年間係農地，而原告之父王塗水當時未取得自耕能力
    證明，姑不論上述協議書及讓渡書是否為真，其所載之分割
    移轉約定，顯違土地法第30條及當時之農業發展條例第22條
    (72 年8 月1 日修正為同法第30條）之禁止農地分割或移轉
    為共有規定，依民法第71條及第246 條第1 項規定均屬無效
    ，更遑論原告之請求權自上述農業發展條例於72年8 月3日
    修正後即可請求，本件原告迄95年始起訴請求，已逾15年之
    時效消滅，另原告之父王塗水前於80 年 間起訴請求移轉登
    記，亦經臺灣高等法院80年上字第1665 號 民事判決認定系
    爭協議書及讓渡書違法依法無效駁回，並經最高法院81年台
    上字第1575號民事判決駁回上訴確定在案。另原告之父王塗
    水於93年間對被告所提請求分割共有物事件，訴訟中王塗水
    於93年8 月2 日死亡由原告三人承受訴訟後，亦經鈞院93年
    重訴字第165 號判決駁回，並經臺灣高等法院94年重上字第
    198 號判決及最高法院94年台上字第2158 號 裁定駁回確定
    在案，本件訴訟亦為前開案件之既判力效力所及。況姑不論
    本件事實為何，本件系爭土地依土地謄本所載，業經台北縣
    政府禁止移轉、分割、設定負擔等行為，自不得移轉，原告
    請求移轉系爭土地持分，依其所述事實在法律上顯無理由，
    原告為訴之追加，意圖拖延訴訟，應依民事訴訟法第24 9條
    第2 項規定逕以判決駁回。並聲明：原告之訴及其假執行之
    聲請均駁回，如受不利之判決，願供擔保請准宣告免為假執
    行。
四、經查，本件經本院命原告提出系爭土地之最新地籍謄本後，
    依據原告於95年8 月21日提出之系爭台北縣新莊市○○段頭
    前小段781- 5地號及因嗣後分割增加之同小段781-37地號之
    土地登記第二類謄本，其上明確記載：「依台北縣政府95
    年6 月15日北府地區字第0950450096號函。禁止該地區之土
    地移轉、分割、設定負擔、建築改良物之新建、改建或重建
    及採取土石或變更地形。禁止期間：自民國95年6 月16日起
    至95年12月15日止計6 個月。」甚明，且為被告於本院95年
    8 月21日審理時及95年9 月27日所提出之答辯狀一再抗辯稱
    原告之訴顯無理由應逕以判決駁回之。依上開說明，系爭土
    地現既經台北縣政府禁止該土地移轉、分割、設定分擔等行
    為，自不得分割移轉，原告經本院闡明後仍執意訴請給付並
    移轉系爭土地應有部分中之399/2000（即992 平方公尺，亦
    即300 坪），依原告所述之事實在法律上顯無理由，應予駁
    回。
五、綜上，原告之請求，在法律上顯無理由，爰不經言詞辯論，
    逕以判決駁回之，原告受敗訴判決，其假執行之聲請即失所
    依據，應併予駁回。
六、因本案事證已臻明確，兩造其餘主張陳述及所提之證據，均
    毋庸再予審酌，附此敘明。
七、結論：本件原告之訴為無理由，依民事訴訟法第第85條第2
    項，判決如主文。
中    華    民    國    95    年    9     月    28    日
                  民事第二庭    法  官  梁宏哲
以上正本係照原本作成
如對本判決上訴，須於判決送達後20日內向本院提出上訴狀
中    華    民    國    95    年    9     月    28    日
                            書記官  曹復


司法院資訊處製作；財團法人民間司法改革基金會備份。
